【裁判字號】    89,交訴,22
【裁判日期】    890327
【裁判案由】    公共危險等
【裁判全文】
臺灣臺北地方法院刑事判決                          八十九年度交訴字第廿二號
    公  訴  人  臺灣臺北地方法院檢察署檢察官
    被      告  丙○○
    選任辯護人  李晉安
右列被告因公共危險等案件，經檢察官提起公訴( 八十九年度偵字第三四五四號 )，
，本院判決如左：
        主      文
丙○○服用酒類，不能安全駕駛動力交通工具而駕駛，處有期徒刑柒月；又因過失致
人於死，處有期徒刑拾月；又駕駛動力交通工具肇事，致人死亡而逃逸，處有期徒刑
拾月。應執行有期徒刑貳年，緩刑伍年，緩刑期內付保護管束。
        事      實
一、丙○○於八十九年二月六日( 農曆正月初二 )凌晨零時許，夥同友人至臺北市○
    ○○路「錢櫃ＫＴＶ」酒店飲酒唱歌，明知汽車駕駛人飲酒後其吐氣所含酒精成
    份如超過每公升0.25毫克以上者不得駕車，且知其已經酒醉( 肇事後經警測試其
    吐氣所含酒精成份高達每公升1.07毫克 )意識不清而不能安全駕駛動力交通工具
    汽車，猶於同日清晨五時五十五分許，勉強駕駛一輛車牌BR-7452 號自用小客車
    ，疏未注意行車速度應依標誌之規定，貿然以時速約一百公里之行車速度沿速限
    四○公里、未劃分快慢車道之臺北市○○○路○段( 雙向八車道 )西側第三車道
    由公館往新店( 北往南 )方向疾駛，途經羅斯福路五段、公館街無號誌交岔路口
    ，因同車道前方適有一輛車牌號碼不詳且車速較慢之自用小客車行駛中，丙○○
    不耐尾隨其後，本應注意不得任意變換車道行駛及變換車道時應注意安全距離，
    亦應注意車前狀況並隨時採取必要之安全措施及注意減速慢行作隨時停車之準備
    ，而依當時情形又無任何不能注意之情事，其應注意且能注意竟疏未注意變換車
    道之安全距離、車前狀況並採取必要之減速慢行安全措施，竟率性任意變換車道
    至右側第四車道行駛，以致甫過無號誌之公館街口( 即在羅斯福路五段一六六之
    一號「全國電子專賣店」 )前，衝撞第四車道同向在前一輛尾隨其妻乙○○晨起
    運動返家而由成年男子陳敬昆所騎乘之腳踏車，由於衝力過猛，陳敬昆遭衝撞彈
    起跌落至前方距離約六十一點二公尺遠之羅斯福路五段、興隆路有號誌交岔路口
    「行人路橋」下。陳敬昆雖經送臺北市立萬芳醫院急救，仍因頭部外傷及多處骨
    折，以致顱內及胸腹腔內出血，延至同日清晨六時十五分許不治死亡。
二、丙○○明知其服用酒類不能安全駕駛該輛動力交通工具汽車( 車牌：BR-7452  )
    且已肇事致陳敬昆受傷倒地，不但未停車查看，亦不顧其所配戴之七百度近視眼
    鏡掉落駕駛座腳踏墊上及該輛汽車「BR-7452」前號牌壹塊遭撞擊掉落至同向內
    側車道近興隆路交岔路口之「中央分隔島」旁，猶繼續駕駛該輛自用小客車沿羅
    斯福路五段往新店( 北往南 )方向逃逸，惟旋於五分鐘後( 即同日清晨六時許 )
    ，丙○○駕駛該輛自用小客車甫經羅斯福路六段、育英街有號誌交岔路口，在「
    景美橋」頭( 上坡 )第二車道，疏未注意車前狀況並隨時採取必要之安全措施，
    自後追撞同向在前一輛由成年男子陳建蒼所駕駛並附載成年女子張羅玉金之車牌
    EB-0060 號自用小客車尾部，以致陳建蒼受有右小腿挫瘀傷及局部腫痛之傷害，
    張羅玉金則受有頭部外傷併頭皮裂傷、胸壁挫傷及右膝挫瘀傷等傷害( 過失傷害
    陳建蒼、張羅玉金二人部分，業據撤回告訴，均不起訴處分在案 )。丙○○因所
    駕駛該輛自用小客車毀損無法行駛，連同前次肇事一併為警查獲。
三、案經被害人陳敬昆配偶乙○○訴請臺北市政府警察局文山第二分局移送臺灣臺北
    地方法院檢察署檢察官偵查起訴。
         理      由
一、右揭酒醉駕駛動力交通工具汽車( 車牌：BR-7452  )肇事致被害人陳敬昆死亡之
    事實，業據被告丙○○供承不諱，核與被害人陳敬昆配偶乙○○之指訴相符，並
    有道路交通事故調查報告表、現場相片、「BR-7452 」前號牌及被告丙○○因車
    輛撞擊掉落之眼鏡扣案在卷可資佐證。被害人陳敬昆受有頭部外傷及多處骨折之
    傷害，雖經送醫急救，仍因顱內及胸腹腔內出血不治死亡之事實，亦據檢察官督
    同法醫師勘驗明確，有勘驗筆錄、驗斷書及相驗屍體証明書等件在卷可稽。被告
    丙○○為警查獲測得其吐氣所含酒精成份高達每公升1.07毫克，復有酒精測試表
    壹紙在卷可按，被告丙○○既自承領有駕駛執照，其對於「道路交通安全規則」
    第一一四條第二款「汽車駕駛人飲酒後，其吐氣所含酒精成份超過每公升0.25毫
    克以上者，不得駕車」、第九十條「駕駛人駕駛汽車，應遵守道路交通標誌、標
    線、號誌之指示」、第九十三條第一項第四款「行經無號誌之交岔路口，應減速
    慢行作隨時停車之準備」、第九十四條第三項「汽車行駛時，駕駛人應注意車前
    狀況並隨時採取必要之安全措施」及第九十八條第三項、第一項第二款但書「小
    型汽車在超過四車道之道路行駛時，不得任意變換車道行駛」等規定，自應知之
    甚稔。本件交通事故發生之臺北市○○○路○段道路，係設有行車速度四○公里
    限速標誌之路段，且事故發生之羅斯福路五段一六六之一號「全國電子專賣店」
    左側，是同路段與公館街之無號誌交岔路口，業經本院到場勘驗明確，載明筆錄
    在卷可稽。況查被告丙○○駕車在本件交通事故發生當時並無任何不能注意之情
    事，則其應注意且能注意而竟疏未注意前揭規定以致肇事，其對於本件交通事故
    之發生自有過失，且其過失與被害人陳敬昆受傷不治死亡間，有相當因果關係。
二、被告丙○○駕駛該輛車牌BR-7452 號動力交通工具汽車肇事致陳敬昆受傷不治死
    亡，未停車處理反倒駕車逃逸之事實，亦據被告丙○○自白不諱，核與在場目擊
    證人乙○○( 即陳敬昆配偶 )迭於警訊及偵審中證述情節相符，並有遺留肇事現
    場為警查扣之該輛為被告丙○○所駕駛自用小客車「BR-7452 」前號牌壹塊在卷
    可資佐證。此部分駕車肇事致被害人陳敬昆受傷不治死亡而逃逸之事實，亦洵堪
    認定。
三、被告丙○○明知其服用酒類已不能安全駕駛該輛車牌BR-7452 號動力交通工具汽
    車，且所配戴之七百度近視眼鏡因撞擊被害人陳敬昆騎乘之腳踏車而掉落，猶勉
    強駕駛該輛自用小客車，以致再度自後追撞成年男子陳建蒼所駕駛並附載成年女
    子張羅玉金之車牌EB-0060 號自用小客車尾部之事實，訊據被告丙○○亦供承不
    諱，核與證人陳建蒼、張羅玉金於警訊中之證述相符，並有道路交通事故調查報
    告表、現場相片等件在卷可資佐證。被告丙○○服用酒類不能安全駕駛動力交通
    工具汽車而仍然接續駕駛肇事之事實亦極明確。本件被告丙○○犯罪事實均堪認
    定，均應依法論科。
四、核被告丙○○所為，係犯刑法第一百八十五條之三服用酒類不能安全駕駛動力交
    通工具而駕駛罪、第二百七十六條第一項過失致人於死罪及第一百八十五條之四
    肇事逃逸罪。其所犯前揭三罪間之犯意各別且構成要件不同，應分論併罰。其中
    被告丙○○所犯第二百七十六條第一項過失致人於死罪，係酒醉駕車致人死亡，
    應依道路交通管理處罰條例第八十六條第一項規定加重其刑。惟查被告丙○○係
    家中長子，對於其酒醉肇事造成不可彌補之錯誤深切悔悟，雖然其父親丁○○罹
    患鼻咽癌，母親甲○○亦僅係臺北縣新店市中正國小教師，有臺大醫院診斷書及
    小學教師證書等件影本在卷可稽，仍然勉力賠償被害人陳敬昆家屬新臺幣( 下同
     )一百廿萬元強制險賠償金及十萬元奠儀外，另賠償二百五十萬元，並自八十九
    年三月一日起至九十四年二月一日止，按月給付子女教育費一萬元而與被害人陳
    敬昆家屬達成民事上和解賠償損害，有和解書在卷可按。因而被害人陳敬昆配偶
    乙○○亦當庭表示原諒被告丙○○，載明筆錄在卷可稽。爰審酌被告丙○○犯罪
    之種類、造成被害人陳敬昆受傷不治死亡之損害及已與被害人家屬達成民事上和
    解賠償損害等一切情狀，分別量處如主文所示之刑並定其應執行刑，以示懲儆。
    末查被告丙○○未曾受有期徒刑以上刑之宣告，有臺灣高等法院檢察署刑案紀錄
    簡覆表壹件在卷，是其經此次教訓當知所警惕，應無再犯之虞，本院認其前所受
    宣告之刑，以暫不執行為適當，爰併予宣告緩刑五年，緩刑期內付保護管束，以
    啟自新。
據上論斷，應依刑事訴訟法第二百九十九條第一項前段，刑法第一百八十五條之三，
第二百七十六條第一項，第一百八十五條之四，第五十一條第五款，第七十四條第一
款，第九十三條第一項，道路交通管理處罰條例第八十六條第一項，罰金罰鍰提高標
準條例第一條前段，判決如主文。
本案經檢察官王巧玲到庭執行職務
中      華      民      國    八  十  九    年     三     月    廿七    日
                          臺灣臺北地方法院交通法庭
                              法  官  鍾    華
右正本證明與原本無異。
如不服本判決，應於判決送達後十日內向本院提出上訴狀。
                              書記官  黃 繡 琴
中      華      民      國    八  十  九    年     三     月    廿九    日
附錄本案論罪科刑法條全文：
刑法第一百八十五條之三
服用毒品、麻醉藥品、酒類或其他相類之物，不能安全駕駛動力交通工具而駕駛者，
處一年以下有期徒刑、拘役或三萬元以下罰金。
刑法第二百七十六條
一因過失致人於死者，處二年以下有期徒刑、拘役或二千元以下罰金。
二從事業務之人，因業務上之過失致人於死者，處五年以下有期徒刑或拘役，得併科
  三千元以下罰金。
刑法第一百八十五條之四
駕駛動力交通工具肇事，致人死傷而逃逸者，處六月以上五年以下有期徒刑。


司法院資訊處製作；財團法人民間司法改革基金會備份。
